臺灣高等法院民事裁定　　　　　　　　 100年度抗字第1530號
抗　告　人　樊淑靖
上列抗告人因與相對人彭常榮等間確認債權不存在等事件，對於
民國100年10月3日臺灣臺北地方法院所為裁定（100年度訴字第
4074號）提起抗告，本院裁定如下：
    主      文
抗告駁回。
抗告訴訟費用由抗告人負擔。
    理      由
一、抗告意旨略以：伊訴請確認相對人彭常榮（下稱彭常榮）就
    其所有坐落臺北市○○區○○段3小段7-8地號土地應有部分
    10萬分之1930，暨其上956建號建物所有權全部（下合稱系
    爭房地），為相對人彭秀英（下稱彭秀英，與彭常榮合稱相
    對人）設定最高限額抵押權新臺幣（下同）1800萬元（下稱
    系爭抵押權）所擔保之債權（下稱系爭抵押債權）不存在，
    及彭秀英應將系爭抵押權登記塗銷，乃因伊對彭常榮之債權
    266萬9838元（下稱系爭債權）受系爭抵押權暨系爭抵押債
    權侵害，無法對系爭房地進行強制執行，故提起訴訟，非因
    系爭抵押債權涉訟，而係為伊之利益獲實現。是依民事訴訟
    法第77條之1規定，應以系爭債權金額為本件訴訟標的價額
    ，方符法理。爰請求廢棄原裁定，重新核定訴訟標的價額云
    云。
二、按因債權之擔保涉訟，以所擔保之債權額為準。民事訴訟法
    第77條之6前段定有明文。而代位權係債權人代行債務人之
    權利，債權人得以自己名義代位行使者，為債務人之權利而
    非自己之權利（最高法院49年臺上字第1274號判例、第175
    號判例意旨參照）。申言之，債權人代位債務人對於第三債
    務人起訴，代位權僅為債權人對於債務人與第三債務人間之
    權利義務關係，非構成訴訟標的之事項，是計算其訴訟標的
    價額，應就債務人與第三債務人間之權利義務關係定之。
三、經查：
（一）抗告人起訴主張：伊前於民國96年10月間向臺灣臺北地方
      法院（下稱臺北地院）對彭常榮聲請假扣押強制執行，並
      訴請債務不履行之損害賠償及借款之返還，獲本院99年6
      月9日98年度上字第1097號判決，命彭常榮應給付伊系爭
      債權，業經確定（下稱系爭確定判決）。因伊自96年9月
      起即已多次向彭常榮催討借款，彭常榮恐財產遭伊查封追
      討，竟於96年10月12日將系爭房地設定系爭抵押權予彭秀
      英，且系爭抵押債權金額高達1800萬元。惟相對人間實際
      無債權債務關係存在，而基於為彭常榮脫產之意圖，通謀
      而為系爭抵押權之意思表示，故系爭抵押權或因通謀虛偽
      之意思表示而為無效，或因系爭抵押債權不存在而應隨之
      消滅。爰依民法第242條規定，代位行使彭常榮之權利，
      請求彭秀英回復原狀，以保全系爭債權等情，並提出民事
      起訴狀、明業法律事務所96年12月17日函、臺北地院民事
      執行處96年10月24日通知及囑託查封登記書、系爭確定判
      決、建物登記謄本、系爭抵押權設定契約書（均影本）附
      卷為證（見原法院卷第6頁至第29頁），合先敘明。
（二）抗告人固以：伊就訴訟標的所有之利益，為對彭常榮之系
      爭債權，應以之核定訴訟標的價額云云。惟抗告人既依民
      法第242條規定，代位行使彭常榮之權利，對於彭秀英起
      訴，請求彭秀英回復原狀，則揆諸上二之規定及說明意旨
      ，該代位權僅為抗告人對於相對人之權利義務關係，非構
      成訴訟標的之事項。申言之，抗告人因對彭常榮有系爭債
      權存在，而得代位行使彭常榮之權利，以保全系爭債權。
      然抗告人所代位者，乃彭常榮對於彭秀英所得行使之權利
      ，是訴訟標的價額之計算，自應就相對人間之權利義務關
      係定之。
（三）由是觀之，抗告人因彭常榮將系爭房地設定系爭抵押權予
      彭秀英，訴請代位彭常榮行使權利，並聲明彭秀英應塗銷
      系爭抵押權等節，有民事起訴狀附卷可參（見原法院卷第
      5頁），當屬民事訴訟法第77條之6所定因債權之擔保而涉
      訟，自應以系爭抵押權擔保之系爭抵押債權額，定其訴訟
      標的價額。
（四）從而，原法院以系爭抵押債權額1800萬元，核定本件訴訟
      標的價額為1800萬元，認應徵第一審裁判費17萬0400元，
      而抗告人僅繳納2萬7433元，遂裁定命抗告人補繳14萬
      2967元，於法並無不合。抗告意旨執上開理由，指摘原裁
      定有誤，求予廢棄及重新核定訴訟標的價額云云，為無理
      由，應予駁回。
四、據上論結，本件抗告為無理由，爰裁定如主文。
中    華    民    國   100    年    10    月    31    日
                  民事第五庭
                        審判長法  官  李錦美
                              法  官  黃雯惠
                              法  官  鍾任賜
正本係照原本作成。
本裁定除以違背法令為理由，不得再抗告。如提再抗告，應於收
受送達後10日內向本院提出再抗告狀。並繳納抗告費新台幣１千
元整。
中    華    民    國   100    年    10    月    31    日

                              書記官  吳金來